【裁判字號】    89,苗簡,152
【裁判日期】    890512
【裁判案由】    執行異議之訴
【裁判全文】
臺灣苗栗地方法院民事判決  八十九年度苗簡字第一五二號
    原      告  乙○○
    送達代收人  丙○○
    訴訟代理人  林富華律師
    被      告  甲○○  住苗栗.
    訴訟代理人  古國宏  住苗栗.
右當事人間執行異議之訴事件，本院判決如左：
    主    文
原告之訴駁回。
訴訟費用由原告負擔。
    事    實
甲、原告方面：
一、聲明：鈞院民國八十九年度執字第一六九號確認通行權強制執行事件就原告所有
    坐落苗栗縣三義鄉○○段第三五五地號如附圖所示乙案藍色部分面積０點００二
    五一二公頃土地，所為強制執行之程序應予撤銷。
二、陳述：
（一）緣鈞院八十七年度苗簡字第五五五號民事判決固曾確認被告就原告所有坐落於
      苗栗縣三義鄉○○段第三五五地號土地如附圖所示乙案藍色部分面積０點００
      二五一二公頃（以下簡稱系爭土地）有通行權及原告應將上揭土地之工作物拆
      除以供被告通行確定在案，惟前揭土地非被告通行所必要，亦不符民法第七百
      八十七條第二項「擇其周圍地損害最少之處所及方法為之」之規定。詎料被告
      仍執意聲請強制執行，並經鈞院八十九年度執字第一六九號定於八十九年三月
      二十二日執行拆除。
（二）按執行名義成立後，如有消滅或妨礙債權人請求之事由發生，債務人得於強制
      執行程序終結前向執行法院對債權人提起異議之訴。如以裁判為執行名義時，
      其為異議原因之事實發生在前訴訟言詞辯論終結後者，亦得主張之，強制執行
      法第十四條第一項著有明文。
（三）查依前揭判決附圖所示系爭土地位於原告所有該三五五地號土地內之最寬坦處
      ，若供通行，非但使該三五五地號土地因此切割成三段，且末段部分土地亦因
      此而成為畸零地，至原告受有不能整體利用三五五地號土地之損害。又查系爭
      土地除西側有圍籬之工作物設置外，內種植蕃薯、茶樹及界址樹（蕭楠）及於
      上開判決確定後所種植之枸杞與何首烏等農作物，若供通行則上揭農作物均遭
      踐踏、碾壓而毀損殆盡。是足徵被告就系爭土地對原告主張通行而執行拆除顯
      非適當，且造成原告之損失甚鉅。
（四）綜上所述，本件強制執行事件已有消滅或妨礙債權人請求之事由發生，為此依
      據強制執行法第十四條第一項之規定，提起執行異議之訴。
三、證據：提出八十七年度苗簡字第五五五號民事判決及八十九年度執字第一六九號
    民事執行處通知影本各一件、照片六幀、略圖一份為證。
乙、被告方面：
一、聲明：如主文第一項所示。
二、陳述：
（一）依鈞院八十七年度苗簡字第五五五號及同年度簡上字第二號之判決所示，被告
      對於原告所有系爭土地之通行權既經判決確定，並經被告聲請強制執行在案，
      原告仍不服原確定判決及強制執行命令而興訟，顯無理由。
（二）案訴訟標的於確定之終局判決中經裁判者，除法律別有規定外，當事人不得就
      該法律關係更行起訴，民事訴訟法第四百條第一項定有明文。原告就同一當事
      人及同一法律關係更行提起本件之訴，揆諸上揭法條，應受一事不再理之限制
      ，原告之請求依法無據，其訴為無理由，應予駁回。
三、證據：提出八十七年度苗簡字第五五五號民事判決確定證明書、八十九年度執字
    第一六九號民事執行處通知各一份（均為影本）為證。
    理     由
一、按執行名義成立後，如有消滅或妨礙債權人請求之事由發生，債務人得於強制執
    行程序終結前，向執行法院對債權人提出異議之訴。如以裁判為執行名義時，其
    為異議原因之事實發生在前訴訟言詞辯論終結後者，亦得主張之，強制執行法第
    十四條第一項定有明文。而其中所謂「有消滅債權人請求之事由」，係指可使執
    行名義所載請求之全部或一部失其存在之事由。如清償、提存、抵銷、免除、混
    同、解除條件成就、和解、撤銷權或解除權之行使、消滅時效完成、法律之施行
    、賦稅之豁免、交換履行等絕對消滅、及債權讓與或債務承當或更改等主體變更
    之相對消滅等等，致執行名義所載之請求權，不得執行，或不得對原債務人執行
    者而言；所謂「妨礙債權人請求權之事由」，係指可使執行名義所載請求之全部
    或一部暫難行使之事由。如因債權人之允許或欠賦之停徵而得延期清償，或因行
    使留置權、同時履行與先索抗辯權等等，致執行名義所載之請求權，應停止執行
    者稱之。又債務人異議之訴，須以其主張消滅或妨礙債權人請求事由，係發生於
    執行名義成立後者，始得為之，若其主張此項事由在執行名義成立之前即已存在
    ，則為執行名義之裁判縱有不當，亦非異議之訴所能救濟（最高法院四十四年台
    上字第一四七二號判例意旨參照），且如無消滅或妨礙債權人請求之事由發生，
    僅認為強制執行有侵害自己利益之情事者，則非債務人異議之訴之範圍，不過得
    依強制執行法第十二條之規定為聲請或聲明異議而已（最高法院五十一年台上字
    第三三八七號判例意旨參照）。
二、本件原告提起本件訴訟無非係以本院八十七年度苗簡字第五五五號民事判決所准
    許被告通行之原告所有土地非被告通行所必要，亦不符民法第七百八十七條第二
    項「擇其周圍地損害最少之處所及方法為之」之規定，且依該判決准許被告通行
    之土地係位於原告所有之三五五地號土地內之最寬坦處，若供通行，非但使該三
    五五地號土地因此切割成三段，且末段部分土地亦因此而成為畸零地，至原告受
    有不能整體利用該三五五地號土地之損害，及系爭土地除西側有圍籬之工作物設
    置外，內有原告種植之蕃薯、茶樹及界址樹（蕭楠）及於上開判決確定後所種植
    之枸杞與何首烏等農作物，若供通行，則原告所有之上揭農作物均遭踐踏、碾壓
    而毀損殆盡，為其主要理由。然核其理由，均非就執行名義成立後，如何有消滅
    或妨礙債權人請求之事由發生而為主張，顯與前揭法條規定及判例意旨不符，其
    訴已欠缺權利保護必要之要件，是本件依原告所訴之事實，在法律上顯無理由，
    應予駁回。
三、據上論結，本件原告之訴為無理由，依民事訴訟法第七十八條，判決如主文。
中      華      民      國    八十九    年      五      月     十二     日
                                  臺灣苗栗地方法院苗栗簡易庭
~B法      官  王萬金
右為正本係照原本作成。
如對本判決上訴，須於判決送達後廿日內向本院提出上訴狀。
~B法院書記官  姚錫鈞
中      華      民      國    八十九    年      五      月      八      日


司法院資訊處製作；財團法人民間司法改革基金會備份。
